【裁判字號】    97,訴,467
【裁判日期】    981216
【裁判案由】    損害賠償
【裁判全文】
臺灣士林地方法院民事判決               97年度訴字第467號
原      告  乙○○
訴訟代理人  陳振瑋律師
被      告  香港商蘋果日報出版發展有限公司台灣分公司
法定代理人  丁○○
被      告  丙○○
            己○○
            甲○○
共      同  林銘龍律師
訴訟代理人
被      告  年代網際事業股份有限公司
法定代理人  戊○○
訴訟代理人  牛湄湄律師
上列當事人間請求損害賠償事件，本院於民國98年11月25日言詞
辯論終結，判決如下：
    主      文
原告之訴及假執行之聲請均駁回。
訴訟費用由原告負擔。
    事實及理由
甲、程序部分
    按訴狀送達後，原告不得將原訴變更或追加他訴，但被告同
    意者，不在此限；又被告於訴之變更或追加無異議，而為本
    案之言詞辯論者，視為同意變更或追加，民事訴訟法第255
    條第1 項第1 款、第2 項定有明文。本件原告於起訴時，僅
    以被告蘋果日報公司如附表一所示編號1 至7 之事實為侵害
    其名譽之事實，嗣於98年9 月12日復追加指訴如附表一所示
    編號8 、9 之侵害行為事實，被告對於原告之追加固未表示
    同意，但仍對該追加部分之事實為言詞辯論（本院卷第231
    頁背面），參照前揭規定意旨，原告之追加應視為已得到被
    告之同意，其事實的追加尚與法相合，應予准許，先此敘明
    。
乙、實體部分
一、原告起訴主張：被告香港商蘋果日報出版發展有限公司台灣
    分公司（以下簡稱被告蘋果日報公司）係「蘋果日報」之出
    版者，被告丙○○、己○○、甲○○為被告蘋果日報公司所
    僱用之總編輯與記者，渠等分別從事「蘋果日報」報導內容
    之刊載與採訪撰稿工作，對其報導自應善盡查證之責，不得
    扭曲虛構。詎被告丙○○、己○○、甲○○未經查證，竟於
    95 年3月8 日出刊之蘋果日報A2版，刊載如附表一所示等不
    實報導內容；另被告年代網際事業股份有限公司（以下簡稱
    被告年代公司），未經查證即完全引用系爭報導，於電視媒
    體上不實報導如附表二所示不實事項。被告丙○○、己○○
    、甲○○、年代公司所為均不法侵害原告名譽，造成社會大
    眾對原告產生誤解，使原告之一般社會評價及公眾形象名譽
    造成莫大詆毀傷害，不法侵害原告之名譽甚鉅，渠等對於原
    告因此所受精神上之損害，自應負賠償之責。而被告蘋果日
    報公司為被告丙○○、己○○、甲○○之僱用人，對於渠等
    因執行職務，不法侵害原告之權利，自應對原告所受損害負
    連帶賠償之責。為此，基於侵權行為損害賠償法律關係，聲
    明請求：(一)被告蘋果日報公司、丙○○、己○○、甲○○應
    連帶給付原告2,500,000 元，及自起訴狀送達之翌日起至清
    償日止，按年息5%計算之利息；(二)被告年代公司應給付原告
    1,250,000 元，及自起訴狀送達之翌日起至清償日止，按年
    息5%計算之利息；(三)願供擔保，請准宣告假執行。
二、被告則均聲明：(一)駁回原告之訴及假執行之聲請；(二)如受不
    利益判決，願供擔保請准宣告免為假執行。並分別抗辯如下
    ：
（一）被告蘋果日報公司、丙○○、己○○、甲○○則以：如附
      表一所示之報導因事涉公益，被告丙○○於出刊前已盡審
      查及確認之責，並無故意或過失侵害原告名譽權之行為；
      被告甲○○僅負責採訪原告及訴外人海基會董事長張顯耀
      、立委蘇起及張景源律師，並將採訪之過程記錄於報導中
      ，並未撰寫如附表一所示之報導，無何妨害原告名譽之行
      為，至被告己○○於刊出如附表一所示之報導前，已向相
      關檢調人員及原告之前同居人林慧珍進行查證，且查證結
      果應可合理確信報導內容為真實。再者，原告身為公眾人
      物，竟涉嫌仲介買賣假美鈔，上開行為應屬可受公評之事
      項，對於原告名譽權之保護自應有所限制，被告己○○本
      於新聞媒體言論自由覈實報導，並無任何侵害原告名譽之
      情。退萬步言，縱認如附表一所示報導所述與事實有些許
      出入，則被告亦得援引司法院大法官釋字第509 號解釋意
      旨主張阻卻行為之不法性。此外，被告丙○○、己○○、
      甲○○均無侵害原告權利之行為，則原告請求被告蘋果日
      報公司連帶負損害賠償責任，自屬無據等語資為抗辯。
（二）被告年代公司則以：事發當時確有人檢舉原告涉入假美鈔
      案之事實，年代報導內容並無不實可言。而由蘋果日報等
      媒體之報導中，業已敘及「檢調約談同居人及親信」、「
      乙○○經傳捲入假美鈔交易案」、「高檢署查黑中心掌握
      重要文件，認為內情不單純，上週已發動首波約談」等報
      導內容，被告年代公司僅係針對該已發生之重大新聞追蹤
      報導，且於被告年代公司向原告查證時，原告即關機且其
      相關處所均無法覓得，已盡相當之找尋仍未獲其任何回應
      ，並非未盡查證等語資為抗辯。
三、本院得心證之理由：原告主張如附表所示之報導事前均未向
    其採訪查證，為被告所不爭執，堪可認定。是本件之爭點在
    於系爭報導內容是否出於毀損原告名譽之惡意而報導足以侵
    害原告名譽之不實事實？茲分述如下：
（一）按因故意或過失，不法侵害他人之權利者，負損害賠償責
      任；而如人格權之名譽侵害，須不法侵害他人之名譽而情
      節重大者，被害人雖非財產上之損害，始得請求賠償相當
      之金額，民法第184 條第1 項前段、第195 條第1 項分別
      定有明文。次按言論自由為人民之基本權利，有個人實現
      自我、促進民主政治、實現多元意見等多重功能，維護言
      論自由即所以促進民主多元社會之正常發展，與個人名譽
      之可能損失，兩相權衡，顯然有較高之價值，國家應給予
      最大限度之保障，使個人名譽為必要之退讓。而權衡個人
      名譽對言論自由之退讓程度時，於自願進入公眾領域之公
      眾人物，或就涉及公眾事務領域之事項，更應為較高程度
      之退讓。是行為人對於公眾人物或所涉公眾事務，以善意
      發表言論，或對於可受公評之事為適當之評論，或行為人
      雖不能證明言論內容為真實，但就其所言為真實之舉證責
      任，仍應有相當程度之減輕（證明強度不必至客觀之真實
      ），且不得完全加諸於行為人。倘依行為人所提證據資料
      ，可認有相當理由確信其為真實，或對於行為人乃出於明
      知不實故意捏造或因重大過失、輕率、疏忽而不知其真偽
      等不利之情節未善盡舉證責任者，均不得謂行為人為未盡
      注意義務而有過失。縱事後證明其言論內容與事實不符，
      亦不能令其負侵權行為之損害賠償責任，最高法院95年度
      台上字第2365號判決意旨可資參照。
（二）被告蘋果日報公司、丙○○、己○○、甲○○部分
      本件原告主張如附表一所示之報導內容均與事實不符，且
      足以損害其名譽。為原告提出臺灣高等法院臺中分院96年
      2 月1 日中分檢茂實95查6 字第0002903 號函稿所載：「
      本署於95年5 月間接獲不願具名之檢舉人檢舉某張姓前立
      法委員利用機會私運北韓政府偽造之4 億元CB版美鈔進入
      國內，即分45年查字第6 號案偵辦中，本署僅於95年5 月
      29日假查緝黑金中心場地向林慧珍訪談查證，並未製作筆
      錄，除此之外，並未訊問或約談相關人等，亦尚未有人列
      為被告，…」；臺灣高等法院檢察署95年3 月8 日新聞稿
      ：「今日（3 月8 日）蘋果日報A2版刊載『乙○○被檢舉
      涉嫌和東南亞偽鈔集團勾結，替中南部金融單位仲介以新
      台幣25億元買受3 億8 千萬元CB版假美鈔，從中抽取1 億
      2 千5 百萬元佣金，高檢署查黑中心掌握重要文件，認為
      內情不單純，上周已發動首波約談』云云。經查該篇新聞
      發稿一再指稱『查黑中心掌握黑金重要文件』、『檢調昨
      指出』、『查黑中心扣案情資顯示』，全無依據。本署查
      黑中心所查辦之案件，至今為止並無乙○○先生涉及假美
      鈔案之資料。該報導恐有誤導民眾及影響偵查之虞，本署
      對此深感遺憾。另該報導所稱本署查黑中心將傳喚某特定
      人士云云，亦純屬臆測之詞，併此說明」等語為證，被告
      蘋果日報公司、丙○○、己○○、甲○○對於前開文書所
      載內容真正，並未爭執，且自承報導主要係由被告己○○
      所撰寫，但仍以前詞為辯。經查：
 （1）如附表一所示編號1、2報導內容：
      被告蘋果日報公司、丙○○、己○○、甲○○對於原告如
      附表一編號1 、2 所指摘為不實之報導內容，所辯當時原
      告確因被人檢舉而捲入假美鈔案，且檢調確有偵辦作為，
      報導並無矛盾等情，陳稱：「…報導內容，乃係經被告己○○查訪相關檢調人員後（惟相關檢調人員為何人，基於
      保護消息來源及新聞媒體一貫之職業道德，本即無從提供
      消息來源之真實姓名），得知原告等確有遭人檢舉與假美
      鈔案有關，嗣被告己○○亦曾於原告之前同居人林慧珍小
      姐至高檢署黑金中心製作筆錄後向林慧珍小姐進行查證，
      另被告己○○更經消息來源之提供而取得係爭報導上所載
      許雅婷簽名之文件等相關文件，更加確認系爭報導之內容
      確可能確有其事，被告己○○另亦曾向全民電通前財務長
      郭源泉查證相關事實，是以被告己○○遂基於上述之查證
      內容及資料，基於合理確信而綜合整理並撰寫相關之系爭
      報導內容及表格」，「況依同案刑事庭向台灣高等法院台
      中分院檢察署函調之卷宗資料及該署回函鈞院之回函內容
      ，均已證明乙○○確有遭人檢舉涉入假美鈔案，且『系爭
      報導之內容，與該署95年度查字第6 號案件之偵查內容相
      似』，即已足以證明系爭報導所述內容，與事實相同」，
      「抑有進者，依記者嗣後自原告涉及全民電通案之卷證資
      料，有關告訴人等涉及假美鈔案乙節，法務部檢察司早於
      94年12月28日即將相關檢舉內容發交台北地檢署，由當時
      配合查黑中心偵辦全民電通案的愛股檢察官一併進行調查
      ，由此更益證系爭報導之根據其來有自，絕非被告所能捏
      造杜撰，更足證高檢署於同案刑事庭之回函所稱原告涉及
      假美鈔案之開始偵辦時間，顯與事實不符」等語有關查證
      之經過綦詳（本院卷第58、62頁），並提出檢舉資料（本
      院卷第67、68頁）、臺灣高等法院臺中分院檢察署96 年8
      月15日中分檢榮實95查6 字第17435 號函（本院卷第75頁
      ）、法務部檢察司94年12月27日法檢一字第0940047196號
      函（本院卷第76至80頁）佐證，細繹上開臺灣高等法院臺
      中分院檢察署函業述明於該署前特偵組於95年5 月間接到
      CB版假美鈔之檢舉後，即自行偵查等語；法務部檢察司的
      函件則載明行政院消費者保護委員會於上開報導前之94年
      12月1 日，即函轉「平沙社」有關原告涉及假美鈔之檢舉
      信函及附件予該司。又被告己○○於報導前之95年3 月間
      亦確有向訴外人林慧珍查證原告涉及假美鈔案，有被告蘋
      果日報公司、丙○○、己○○、甲○○提出臺灣士林地方
      法院檢察署於95年11月15日之訊問筆錄為證，在筆錄內林
      慧珍亦證稱於95年2 、3 曾至館前路的查黑中心接受檢察
      官的訊問，且只有問美金偽鈔案的相關內容；並在報導前
      被告己○○曾打電話向其詢問，前幾天接受訊問是否談美
      金偽鈔案，林慧珍向其表示屬實；當時伊確有接受檢察官
      的訊問，檢察官向其稱本案可能還有FBI 的人來等語綦詳
      （本院卷第71至74頁），原告對於上揭函件之真正及林慧
      珍訊問內容，均不爭執，並經本院調閱本院96年度易字第
      494 、1608號卷宗核閱無訛，是堪可認定被告蘋果日報公
      司於上開報導前即有相關檢舉資料，且原告有可能因捲入
      假美鈔案而業為檢調等偵查機關調查。因此，如附表一編
      號1 之報導所載原告遭人檢舉、查黑中心掌握文件等情，
      應與上述函載及林慧珍所證事實並無不符；附表一編號2
      所報導內容，固未指明由何檢調所述，且為原告所提出臺
      灣高等函院檢察署新聞稿所否認，惟報導內有關美國指派
      人員來臺調查乙節，亦據林慧珍於刑事庭中陳明確有檢察
      官面告此事，則亦無法排除該段報導亦係向林慧珍調查而
      來，其報導應非全然無據。
 （2）如附表一所示編號3、4、5、7報導內容
      被告蘋果日報公司、丙○○、己○○、甲○○對此亦辯均
      有可信為真實之來源，第7 點之報導只不過是報導內容按
      其時間加以整理，並無不實。為被告蘋果日報公司、丙○○、己○○、甲○○所提出「平沙社」的檢舉信函中所附
      「美鈔兌換新台幣作業流程」載明：「資方交付貨方25億
      新台幣之銀行本票之（彩色影本）；貨方作為送貨憑證。
      貨方收到資方彩色影本後於48小時內安排運交7500萬元之
      貨品至指定屋所；貨品送達之後供資方驗證無誤後，資方
      應將銀行之正本交於貨方代表，換回彩色影本，並會同貨
      方代表至銀行按貨方提供之分配表，開立台支或行支、行
      本及…至國外銀行」（本院卷第80頁）；另簽署有許雅婷
      之資料則載述：「本人代表貸方若於92年9 月17日上午10
      點，收到…億台幣之銀行開立之行支或行本（彩色影本）
      ，將於48小時內安排運交美鈔貨品至承兌旨定之屋所地點
      ，點交及驗證無誤後，敬請承…將行定或行本之正本交於
      貨方代表，換回彩色…，並請承兌方之銀行配合貨方提供
      之分配表，…台支、行支或行本及匯款事宜。恐口無據，
      特以此書面向委員報告」（本院卷第79頁）；印有2003年
      11月12日疑為林慧珍的打字資料亦載述：「…2003年9 月
      接到一通電話自稱許（徐？）小姐抱怨給我的300 萬支票
      手續費我兌領走卻未實際行動去履約，履什麼約？公司用
      一億現金買他五億票面」，「確定我是張委員太太沒有錯
      ，公司給她我的聯絡電話卻不可能，只好請她到公司來當
      面談，她臨時又改約我去來來飯店一樓見面，從未見過的
      大約四十歲左右，瘦、高、黑的身材，帶有東南亞一帶口
      音的華僑似的女士」，「她也承認沒有見過我，也就是我
      不是她上回談買賣的張太太，我問她會不會是委員的前任
      妻子許榮淑？也不是！她有名片給她，一看叫某科技公司
      董事長黃精琦，就是神桌案的女主角，怎麼回事？她：二
      星期前也是約在來來飯店談這筆交易，當時黃董事長用手
      機連絡委員，再讓她接電話，現場確認由他叫太太去接洽
      這件事，一億元現金買五億美鈔，我立刻了解她說的是什
      麼，…」，「原來此美金偽鈔交易幾度更換出資的買方，
      原計畫在台中某信用合作社取得，事先聽說風聲走漏，最
      後一次他告訴我在岡山某農會的海外基金…」等語（本院
      卷第78頁），核與林慧珍於上開偵查程序中證稱：「（問
      ：上面有一位許雅婷寫的文件，你在看過報紙前是否曾經
      看過該文件？）二年前我曾在乙○○的辦公室看過，我有
      拿去影印，後來又被乙○○拿回去」，「（問：在此報導
      中提到約談妳，妳表示『曾與許雅婷約在來來飯店，許雅
      婷看起來像一位女華僑，還向你抱怨…』等內容，你是否
      曾向他人表示過這樣的意見？我曾以書面打字，寄給乙○○及他的女兒、他兒子，我敘述此內容給他們，…」等語
      一致（本院卷第73頁）明確，原告對於上述檢舉內容確屬
      94年間轉至法務部檢察司之資料亦未予爭執，堪足為憑。
      是如附表一編號3 、4 、5 之報導內容所載：2003年9 月
      中，原告疑透過女密友黃晴琦，和許雅婷約在北市來來飯
      店一樓咖啡廳見面，雙方約定以1:5 比例進行假美鈔買賣
      ，並出具履約保證切結書及兌鈔作業流程文件；這份由許
      雅婷親筆簽字，疑向乙○○呈報的文件顯示，偽鈔集團如
      果收到二十五億元台幣的銀行本票彩色影本，就會在兩天
      內將假美鈔送到買家指定地點。檢調事後查知，這批假美
      鈔曾多次更換買家，包括台中某信用合作社及高雄某農會
      有意洽購，但最後是否成交，仍有待追查；林慧珍表示：
      「在黃晴琦之後，我也與許雅婷約在來來飯店見面，許看
      起來像個女華僑，許當時向我抱怨，指黃晴琦收了三百萬
      元支票，卻遲遲未履約…等報導內容。即顯與上揭「美鈔
      兌換新台幣作業流程」、簽署有許雅婷之資料、印有2003
      年11月12日的打字資料等件所載情節相符；至如附表一編
      號7 之事實流程報導，則基於上揭舉發事實為報導之整理
      ，時間上亦無何編造處，此部分報導亦均認有據。
 （3）如附表一所示編號6報導內容
      被告蘋果日報公司、丙○○、己○○、甲○○對於如附表
      一編號6 之事實辯以係被告己○○向訴外人郭源泉調查所
      得之意見事實，核與被告己○○於另案刑事審理中證述有
      採訪到郭源泉，且自承明知郭源泉與原告有所糾紛之情節
      尚符，有本院調閱本院96年度易字第494 、1608號案件97
      年6 月26日審判筆錄第17頁可資參照，原告對於被告蘋果
      日報公司、丙○○、己○○、甲○○有採訪郭源泉並不爭
      執，是參以郭源泉既與原告曾有糾紛，且當時原告尚受有
      全民電通案件的調查，亦有原告所提供同版面另篇報導可
      資參照（本院卷第215 頁）。則其引述內容原應不利於原
      告，應為讀者所能預期，應非足以侵害原告名譽；且該部
      分事實既係以引述之方式表示，並非被告丙○○、己○○
      、甲○○等人之意見表示，則不能以非屬被告丙○○、己○○、甲○○之意見，要求其等負侵害名譽的賠償責任。
 （4）如附表一編號8、9之報導內容
      被告蘋果日報公司、丙○○、己○○、甲○○對於原告所
      主張如附表一所示編號8 、9 之事實，辯以原告確實另涉
      及全民電通的弊端，並非捏造，檢調所調查之情形也屬實
      在等語，原告則對於當時也受有全民電通案的調查乙節，
      也未爭執，且查與如附表一所示編號8 、9 之事實相同之
      報導亦於較早之95年3 月7 日即為自由電子報所刊載，有
      該報導在卷可參（本院卷第302 頁），是被告蘋果日報公
      司、丙○○、己○○、甲○○所辯應為當時共通報導之事
      實，被告蘋果日報公司、丙○○、己○○、甲○○關於如
      附表一編號8、9之報導並無特別偽造不實處。
 （5）綜上，被告蘋果日報公司關於如附表一之報導主要情節尚
      符合事前即出現之客觀事實，其餘如偵辦機關名稱誤置、
      交易金額與檢舉資料不合、刻意以檢調引述方式加強所查
      得之事實等，或與卷證資料未盡一致，然因主要情節仍未
      脫以新臺幣購買大額假美鈔之事實，且該等相異處是否即
      出於被告蘋果日報公司、丙○○、己○○、甲○○之惡意
      為不實報導，原告並未舉證以明，因此，尚難為原告有利
      之認定。故原告關於被告蘋果日報公司、丙○○、己○○
      、甲○○以如附表一所示之報導侵害原告名譽之主張，洵
      屬無據，並不足採。
（二）被告年代公司部分
      原告主張如附表二所示之報導內容均與事實不符，且足以
      損害其名譽，被告對於原告所指述內容均為其報導內容不
      予爭執，且有被告所提出光碟1 片（本院卷第152 頁）、
      譯文（本院卷第151 頁），並經本院當庭履勘屬實（本院
      卷第166 頁背面），惟否認係報導不實之事實，並以前詞
      為辯，經查：
 （1）如附表二所示編號1之報導內容
      被告年代公司以確有跡證顯示確有人檢舉原告涉入假美鈔
      案之事實，且在該段報導內容並無不實可言置辯，並提出
      臺灣臺北地方法院檢察署96年度偵字第408 號不起訴處分
      書佐以確存有檢舉資料為證（本院卷第147 至150 頁）。
      原告對於該報導前存有檢舉資料乙節，亦不爭執，且參以
      前述，早在94年間法務部檢察司即已接獲函轉平沙社的檢
      舉資料，被告年代公司此部分報導有關買取假美鈔等情，
      並未脫離上開檢舉之內容，復參以該報導又係在被告蘋果
      日報公司及TVBS於95年3 月8 日首先在網路上及平面報章
      媒體揭露，有該二篇報導在卷足稽（本院卷第44、45頁）
      ，才在電視媒體上同日所為之報導，情節又大致相符，則
      被告年代公司所辯僅是參考既有報導及檢舉訊息而為報導
      ，確屬有據，堪可採信。
 （2）如附表二所示編號2之報導內容
      被告年代公司以cb版假美鈔是否跟2001年百元美鈔是否相
      同，與原告名譽並無關聯，更不生任何影響，認此段報導
      應對原告無何侵害為辯，原告對於被告年代公司此部分所
      辯，並不爭執。至於其餘另說明原告也涉案，替東南亞的
      偽鈔集團牽線，仲介中南部兩家銀行以新台幣25億元，購
      買將近4 億美元換算成新台幣125 億元的假美鈔，亦與上
      述被告蘋果日報公司、TVBS報導內容大致相同，且現場亦
      向訴外人即全民電通之自救會會長許華採訪，亦經許華於
      現場陳稱：「有關這好像是豐原農會這邊，還有高雄鳳山
      農會這邊，有人在接洽，用台幣多少買多少美金這樣子」
      等語，有本院勘驗筆錄可參（本院卷第166 頁背面），是
      本段報導應係可供參諸之平面報導情節，加以部分之採訪
      調查所為報導，該報導內容仍尚屬依據一定可信事實所為
      。
 （3）如附表二所示編號3、4之報導內容
      被告年代公司以僅是如實播出許華受訪之內容為辯，原告
      對此則陳稱新聞畫面較平面報導更為生動致原告之名譽更
      受有傷害，惟究何畫面導致原告之名譽更受侵害，原告則
      未更盡證說明，且附表二所示編號3 、4 之報導內容仍與
      上揭被告蘋果日報公司、TVBS報導內容大致相同，甚至更
      形簡化，並未逾越，且依報導譯文所示，確有自救會人員
      提供前揭簽署有許雅婷之資料，並由被告年代公司記者予
      以詮釋（本院卷第166 頁背面），該段報導自非全然無據
      ，是原告指稱該段報導係以不實畫面致侵害原告名譽云云
      ，並不足採。
（三）此外，本件原告另主張被告均未向其採訪以平衡報導，致
      其並未能在報導內表示自己的意見而受侵害。被告對於在
      報導時，未取得原告的採訪內容乙節，並不爭執，惟均以
      向原告採訪，為原告所拒，或無法找到原告置辯。經查：
      被告蘋果日報公司、丙○○、己○○、甲○○於報導前曾
      向原告採訪，為原告所拒等情，於被告丙○○、己○○、
      甲○○於刑事案件審理中（本院96年度易字第494 、1608
      號97年6 月26日審判筆錄第24頁），原告自承：「（問：
      請再回想，就本案新聞稿發刊前一天，是否有接到甲○○
      跟你查詢有關假美鈔的事？當時你是否有回答如果你不是
      蘋果日報記者你就接受採訪？）我說過這種話，但應該是
      在假美鈔案新聞稿的三個月或半年前，…」等語，雖原告
      復又稱可能並未就假美鈔案對被告甲○○表示拒絕採訪之
      意，惟其業已對被告蘋果日報公司之報導抱持拒絕之態度
      則甚明。而被告蘋果日報公司、丙○○、己○○、甲○○
      於如附件一所示之報導，尚附加：「乙○○昨先表明不願
      接受本報採訪，記者進一步追問張是否認識許雅婷？是否
      曾仲介國內金融機構買賣美元，張不悅地答：『不認識，
      沒這回事』，隨即掛上電話」等語，亦業顯示原告否認報
      導為真之意，而排除讀者陷於原告即默認此事之可能，則
      如附表一所示之報導事實，仍有讓讀者就報導所顯示證據
      及原告之態度間可作一平衡判斷之餘地。至被告年代公司
      則聲請證人即所屬記者李曉鈴證述：「（問：95年間，被
      告年代公司報導原告事件，你有無參與？）有，我們是看
      到報紙有類似的新聞，我們就去訪問雙方當事人，我們也
      知道原告在台北有住所，有去按門鈴，但原告沒有回應。
      我們當時有與林慧珍聯絡，我們是否有以電話與原告聯絡
      ，記不清楚」，「（問：你是否會因為沒有訪問到另外一
      方當事人，就不報導該新聞？）原則上會訪問兩方當事人
      ，因為當時認為已經有求證，所以還是有報導」，「（問
      ：當時是否因為各新聞媒體都有報導，所以你急著報導出
      來？）不會」，「（問：除原告本人外，還有無訪問其他
      人為原告做平衡報導？）我們還是設法去訪問與原告比較
      親近的人」，「（問：為何沒有去辦公室找原告？）當時
      我們有打電話去辦公室，辦公室的人要我留電話」等語綦
      詳，原告固以並未接獲電話或未親見，而否認證詞為真正
      ，惟本院於相關報導事件，在卷內有兩造分別所提出之被
      告蘋果日報公司、TVBS之報導、三立公司之報導（另行審
      結）、被告年代公司之報導、自由電子報等主要媒體報導
      ，均未曾見原告就其立場詳為說明，顯見被告年代公司所
      主張原告拒絕接受媒體採訪說明等情，尚非子虛，是上揭
      證詞尚與卷證資料所顯示的客觀內容相符，應足可採。被
      告年代公司既因向原告查證未果，而未於報導內說明原告
      之立場，即不能以其報導失衡為由證其具有惡意。
四、綜上所述，系爭報導所載事實均有其憑據，且查無被告的真
    實惡意，從而，原告基於侵權行為損害賠償法律關係，請求
    被告蘋果日報公司、丙○○、己○○、甲○○應連帶給付原
    告2,500,000 元；被告年代公司應給付原告1,250,000 元，
    及均自起訴狀送達之翌日起至清償日止，按年息5%計算之利
    息，洵屬無據，應予駁回。原告之訴既經駁回，其所為假執
    行之聲請，即失所附麗，應併予駁回。
五、本件事證已臻明確，兩造其餘其餘攻擊防禦方法與判決之結
    果不生影響，爰不另贅論，併此敘明。
六、據上論結，本件原告之訴無理由，依民事訴訟法第78條，判
    決如主文。
中    華    民    國    98    年    12    月    16    日
                  民事第一庭  法  官  古振暉
以上正本證明與原本無異。
如對本判決上訴，應於判決送達後20日內向本院提出上訴狀。
中    華    民    國    98    年    12    月    28    日
                              書記官  姜貴泰
附表一：
  ┌──────────────┐
  │蘋果日報95年3 月8 日A2版報導│
  │內容                        │
  ├───┬──────────┤
  │編號  │原告主張不實內容    │
  ├───┼──────────┤
  │1     │張被檢舉涉嫌和東南亞│
  │      │偽鈔集團勾結，替中南│
  │      │部金融單位仲介以新台│
  │      │幣二十五億元買三億八│
  │      │千萬元CB版假美鈔 (約│
  │      │一百二十五億台幣)， │
  │      │從中抽取一億二千五百│
  │      │萬元佣金，高檢署查黑│
  │      │中心掌握重要文件，認│
  │      │為內情不單純，上周已│
  │      │發動首波約談。      │
  ├───┼──────────┤
  │2     │ 檢調昨指出: 「假鈔 │
  │      │ 是萬國公罪，乙○○ │
  │      │ 在2003年捲入的這起 │
  │      │ 假美鈔案，數月後因 │
  │      │ 台灣查獲CB版假美鈔 │
  │      │ ，美國還特別指派FBI│
  │      │ 幹員來台調查。」檢 │
  │      │ 調昨雖不願證實CB版 │
  │      │ 假美鈔事件和張案有 │
  │      │ 無關連，但透露確有 │
  │      │ 證人供詞對張不利， │
  │      │ 近期不排除再傳他說 │
  │      │ 明，釐清假美鈔交易 │
  │      │ 是否完成，以及張有 │
  │      │ 無從中收受不正當利 │
  │      │ 益。               │
  ├───┼──────────┤
  │3     │查黑中心拓案情資顯示│
  │      │，2003年9 月中，張俊│
  │      │宏疑透過女密友黃晴琦│
  │      │，和東南亞偽鈔集團成│
  │      │員許雅婷約在北市來來│
  │      │飯店 (現改名喜來登) │
  │      │一樓咖啡廳見面，雙方│
  │      │約定以1:5 比例，進行│
  │      │三億八千萬元CB版假美│
  │      │鈔 (約一百二十五億台│
  │      │幣)仲 介買賣，許當時│
  │      │並出具履約保證切結書│
  │      │及兌鈔作業流程文件，│
  │      │以取信乙○○。      │
  ├───┼──────────┤
  │4     │這份由許雅婷親筆簽字│
  │      │，疑向乙○○呈報的文│
  │      │件顯示，偽鈔集團如果│
  │      │收到二十五億元台幣的│
  │      │銀行本票彩色影本，就│
  │      │會在兩天內將假美鈔送│
  │      │到買家指定地點。檢調│
  │      │事後查知，這批假美鈔│
  │      │曾多次更換買家，包括│
  │      │台中某信用合作社及高│
  │      │雄某農會有意洽購，但│
  │      │最後是否成交，仍有待│
  │      │追查。              │
  ├───┼──────────┤
  │5     │查黑中心上周約談張的│
  │      │前同居人林慧珍查證時│
  │      │，她表示：「在黃晴琦│
  │      │之後，我也與許雅婷約│
  │      │在來來飯店見面，許看│
  │      │起來像個女華僑，許當│
  │      │時向我抱怨，指黃晴琦│
  │      │收了三百萬元支票，卻│
  │      │遲遲未履約，希望我代│
  │      │為協調，還說假美鈔從│
  │      │東南亞的宋美齡基金會│
  │      │運出，已送到台北，可│
  │      │以立刻帶我去看貨，但│
  │      │我因痛恨假鈔，當場回│
  │      │絕，回去後還跟乙○○│
  │      │大吵一架。」        │
  ├───┼──────────┤
  │6     │全民電通前財務長郭源│
  │      │泉也向檢方說：「林慧│
  │      │珍當年就是無法容忍張│
  │      │宏介入假美鈔交易，兩│
  │      │人才決裂。」        │
  ├───┼──────────┤
  │7     │乙○○被控捲入假美鈔│
  │      │案事件簿            │
  │      │2003下半年 →       │
  │      │  乙○○開始和偽鈔集│
  │      │  團接觸。          │
  │      │2003/09/15 →       │
  │      │  偽鈔集團成員、女華│
  │      │  僑許雅婷和乙○○的│
  │      │  女密友黃晴琦在來來│
  │      │  飯店洽談假美鈔交易│
  │      │  ，許簽訂交易履約保│
  │      │  證切結書，並以支票│
  │      │  支付黃300 萬元手續│
  │      │  費。              │
  │      │2003/09/17 →       │
  │      │  許雅婷交付偽鈔交易│
  │      │  作業流程合約書。  │
  │      │2003/09/27 →       │
  │      │  許雅婷和乙○○前同│
  │      │  居人林慧珍在來來飯│
  │      │  店見面，聲稱可以立│
  │      │  刻帶林去「看貨」。│
  │      │2003/10    →       │
  │      │  台灣出現假美鈔，  │
  │      │  FBI派員來台調查。 │
  │      │2003/11/12 →       │
  │      │  林慧珍因假美鈔事件│
  │      │  和乙○○發生爭執，│
  │      │  兩人關係開始決裂。│
  │      │2006/03    →       │
  │      │  檢調展開約談，林慧│
  │      │  珍證稱張涉假美鈔交│
  │      │  易案。            │
  ├───┼──────────┤
  │8     │檢調偵辦全民電通掏空│
  │      │案，查出乙○○涉嫌挪│
  │      │用公司龐大資金，大舉│
  │      │炒作上市公司股票，獲│
  │      │利至少三億元，但多數│
  │      │流向不明, 疑遭瓜分侵│
  │      │吞。                │
  ├───┼──────────┤
  │9     │針對乙○○另涉其他弊│
  │      │端部分，檢方前天首度│
  │      │傳訊乙○○，認定他利│
  │      │用台中購地案浮報、侵│
  │      │吞交易款，並盜賣全民│
  │      │電通名下數位聯合公司│
  │      │股票五千張…        │
  └───┴──────────┘
附表二：
  ┌──────────────┐
  │被告年代公司電視報導內容    │
  ├───┬──────────┤
  │編號  │原告主張不實內容    │
  ├───┼──────────┤
  │1     │有人提供了機密文件給│
  │      │警方，向警方檢舉指出│
  │      │乙○○替中南部兩家金│
  │      │融機構仲介購買了三億│
  │      │元的假美鈔，而如果成│
  │      │交的話乙○○從中可以│
  │      │抽取佣金百分之五，也│
  │      │就是折合台幣有一億兩│
  │      │千多萬。            │
  ├───┼──────────┤
  │2     │CB版的假美鈔偽造的很│
  │      │像2001年版本的佰元美│
  │      │鈔，美國全面查緝，沒│
  │      │想到檢方最近接獲檢舉│
  │      │，前立委乙○○也涉案│
  │      │，指出乙○○替東南亞│
  │      │的偽鈔集團牽線，仲介│
  │      │中南部兩家銀行以新台│
  │      │幣25億元，購買將近4 │
  │      │億美元換算成新台幣  │
  │      │125億元的假美鈔。   │
  ├───┼──────────┤
  │3     │檢舉人還提供一份偽鈔│
  │      │集團寫給乙○○的切結│
  │      │書，日期是在92年，文│
  │      │件當中說明偽鈔要賣新│
  │      │台幣25億元，如果賣方│
  │      │一收到錢馬上在48小時│
  │      │之內交貨，最後一行寫│
  │      │明以此字據向委員報告│
  │      │，根據瞭解乙○○疑似│
  │      │是透過女密友黃晴琦和│
  │      │偽鈔集團成員，約在來│
  │      │來飯店一樓咖啡廳商談│
  │      │，拿回了這張切結書以│
  │      │取信乙○○，而乙○○│
  │      │可以藉這筆交易拿到1 │
  │      │億2千5佰萬的佣金。  │
  ├───┼──────────┤
  │4     │全民電通自救會早就聽│
  │      │聞這一件事，並指出手│
  │      │中也有這一份文件的影│
  │      │本，還是由乙○○的前│
  │      │女友林慧珍提供，目前│
  │      │檢調單位正在瞭解，近│
  │      │期也將約談乙○○進行│
  │      │調查。              │
  └───┴──────────┘

司法院資訊處製作；財團法人民間司法改革基金會備份。
